【裁判字號】    95,抗,1746
【裁判日期】    951215
【裁判案由】    保全證據
【裁判全文】
臺灣高等法院民事裁定          九十五年度抗字第一七四六號
抗  告  人  甲○○
            丙○○
            丁○○
前列抗告人與相對人豪士多股份有限公司、乙○○間保全證據事
件，對於中華民國九十五年十一月九日臺灣板橋地方法院九十五
年度聲字第二五五二號所為裁定，提起抗告，本院裁定如下：
      主    文
抗告駁回。
抗告訴訟費用由抗告人負擔。
      理    由
壹、相對人乙○○部分：
    按聲請人合法撤回其聲請者，即發生原聲請消滅之效果，其
    效果並溯及既往，回復未聲請之狀態。查抗告人於民國九十
    五年十月二十九日向原法院聲請保全證據時，固將乙○○列
    為相對人，惟於九十五年十一月七日業經當庭表示撤回該部
    分之聲請，有訊問筆錄足憑（見原審卷第三五頁），是抗告
    人就乙○○部分之聲請即發生溯及既往消滅之效果，而回復
    至未聲請之狀態，則抗告人提起本件抗告，復將乙○○列為
    相對人，係屬對非受裁定部分為爭執，應認抗告人就此部分
    之抗告為不合法。
貳、相對人豪士多股份有限公司（下稱豪士多公司）部分：
一、本件抗告人於原法院聲請及抗告意旨略以：抗告人為新型第
    一五五一二二號「熱水器超溫定時安全裝置」之專利權人，
    豪士多公司製造及販售和成牌瓦斯熱水器，其內部裝置有連
    續使用二十分鐘後自動關閉瓦斯控制回路，未獲抗告人同意
    ，即構成侵權行為，經抗告人以存證信函通知豪士多公司停
    止製造及販售，惟未獲置理，為免於訴訟前證據被滅失，爰
    依民事訴訟法第三百六十八條之規定，聲請保全豪士多公司
    所銷售和成牌瓦斯熱水器成品中標示有二十分鐘自動關閉防
    止瓦斯中毒之「最新型」瓦斯熱水器，及自八十七年七月一
    日起至實施保全之日止之銷售帳冊（包含總帳、分類帳、現
    金收支），而抗告人所檢附於九十五年十月十三日購買裝置
    有二十分鐘自動關閉瓦斯之RH-16CWQHFS及TG-552型熱水器
    與RU-1077RF之統一發票，已足證豪士多公司有侵權行為，
    原裁定駁回抗告人保全證據之聲請，顯有違誤，爰提起抗告
    ，請求廢棄原裁定云云。
二、按須證據有滅失或礙難使用之虞者，始得向法院聲請保全。
    且保全證據之聲請，應表明應保全之證據，並釋明應保全證
    據之理由，此觀民事訴訟法第三百六十八條第一項前段、第
    三百七十條第一項第二款、第四款、第二項之規定自明。查
    抗告人係「熱水器超溫及連續使用超過±５分鐘的定時防
    災裝置圖形著作」之著作權人，並就「熱水器超溫定時安全
    裝置」取得新型第一五五一二二號專利權，而其申請專利範
    圍為：「一種瓦斯熱水器超溫定時安全控制裝置係於一瓦斯
    熱水器之電子控制電路中，包括有：一短時間延遲電路(2)含
    一由電阻、電容所組成之預設時限（Ｔ１）內作動該電源電
    路以輸出電源，且須於因超溫或長時間使用（如20min）等
    因素而作動關閉電源者；一溫度偵測電路(7)含一由電阻、Ze
    -ner二極體、ＰＴＣ（正溫度係數熱敏電阻）、一電晶體所
    組成之偵測溫度（Ｔｃ）電路；以及一長時間定時電路(3)含
    一由電阻、電容所組成之超過預設時限（Ｔ２）時作動；一
    使用狀態記憶電路(8)含一電阻、電容組成之ＲＳ正反器，用
    以配憶超溫狀態及超過時限，並進而有效的關閉電源者」，
    有著作權讓與書、中華民國專利證書等影本在卷可稽（見原
    審卷第七至十五頁、第十七及十八頁）。抗告人雖主張豪士
    多公司製造及販售和成牌瓦斯熱水器，其內部裝置有連續使
    用二十分鐘後自動關閉瓦斯控制回路，未獲抗告人同意，即
    構成侵權行為云云，並提出和成牌熱水器說明書、統一發票
    等影本為證，審諸抗告人所擁有圖形著作之控制電路圖形，
    係包括點火電路、短時間延遲電路、長時間定時電路、火燄
    偵測電路、主火電磁閥控制電路、母火電磁閥控制電路、溫
    度偵測電路及使用狀態記憶裝置，且有如前述之申請專利範
    圍，惟據抗告人所提說明書之「特點」第六點係載明：「本
    熱水器連續使用±５分鐘自動切斷電源及燃氣，以避免長
    時間使用而造成室內氧氣不足，若需繼續使用時，關閉熱水
    龍頭重新開啟即可」等語，僅為關於熱水器使用方法之文字
    說明，而統一發票亦只有品名、數量及金額之記載，係屬銷
    售憑證，並無從知悉所銷售物品之內容，尚難逕認豪士多公
    司有侵害抗告人著作權及專利權之情事，而有應保全證據之
    理由，原裁定駁回抗告人之聲請，即無不合。抗告意旨仍執
    陳詞指摘原裁定不當，求予廢棄，非有理由，自應予駁回。
參、據上論結，本件抗告為一部不合法、一部無理由，爰裁定如
    主文。
中    華    民    國    95    年    12    月    15    日
                    民事第十三庭
                        審判長法  官  陳昆煇
                              法  官  李錦美
                              法  官  陳駿璧
正本係照原本作成。
本裁定除以適用法規顯有錯誤為理由，並經本院許可外，不得再
抗告。如提起再抗告，應於收受後10日內委任律師為訴訟代理人
向本院提出再抗告狀。並繳納再抗告費新台幣１千元。
中    華    民    國    95    年    12    月    18    日
                              書記官  李佳樺


司法院資訊處製作；財團法人民間司法改革基金會備份。
